【裁判字號】    90,交聲,698
【裁判日期】    900913
【裁判案由】    交管條例聲異
【裁判全文】
臺灣板橋地方法院交通事件裁定                      九十年度交聲字第六九八號
    原處分機關  交通部公路局台北區監理所
    受處分人即
    異  議  人  甲○○
右列受處分人因違反道路交通管理處罰條例案件，對於原處分機關九十年七月四日北
監五字第裁四０－Ａ00000000號所為之處分，聲明異議，本院裁定如左：
    主  文
原處分撤銷。
甲○○不罰。
    理  由
一、原處分意旨略以：異議人即受處分人甲○○所有車牌號碼Ｕ四－二一００號自用
    小客，於民國八十九年十一月十八日四時三十八分許，在臺北市○○路○段，因
    「闖紅燈」，經警逕行舉發，應依道路交通管理處罰條例第五十三條規定，裁處
    罰鍰新臺幣三千六百元，並記違規點數三點；異議人甲○○辯稱伊所有前開自用
    小客車自八十九年九月一日起，即遭方利元逕行取走駕駛使用，伊催索無著而提
    起調解之聲請，並於八十九年十二月二十七日調解成立，方利元坦承自八十九年
    九月一日起即占有使用前開自用小客車，願負擔其間交通違規罰單，並購買前開
    自用小客車，原處分機關亦函示前開自用小客車違反道路交通管理處罰條例案件
    ，自八十九年十二月二十七日起，應歸責於方利元，如今伊猶受裁罰，實難甘服
    為由，提出異議，求為撤銷原裁罰之處分。
二、按行政罰因以行政義務之違反，為其可罰性之依據，而於責任要件上無刑事制裁
    法以處罰故意犯為原則、處罰過失犯為例外理論之適用，亦未設類似刑法關於過
    失犯之處罰，以法律有明文規定者為限之法文，惟此非謂行政罰不以有責性為主
    觀要件，蓋其處罰仍帶有對於違反行政義務之不法行為加以非難、制裁之內涵，
    自以行為人之行為出於故意或過失為必要。司法院大法官會議釋字第二七五號解
    釋文：「人民違反法律上之義務而應受行政罰之行為，法律無特別規定時，雖不
    以出於故意為必要，仍須以過失為其責任條件。但應受行政罰之行為，僅須違反
    禁止規定或作為義務，而不以發生損害或危險為其要件者，推定為有過失，於行
    為人不能舉證證明自己無過失時，即應受處罰。」，即宣示相同意旨，可資參照
    。
三、經查：異議人所辯情由，業據提出與所述相符之臺北縣土城市調解委員會八十九
    年度土民刑調字第四二四號調解書、九十年六月一日申訴書、交通部公路局臺北
    區監理所九十年六月十二日（五）00－000－0－0000九號函及桃園縣
    警察局車輛協尋證明單等為證，足徵異議人於八十九年十一月十八日對其前開車
    輛並無管領力，亦非真正違規人，此外原處分機關未提供本案之舉發違反道路交
    通管理事件通知單及其送達情形以供調查，無從證明異議人得依違反道路交通管
    理事件統一裁罰標準及處理細則第二十四條規定到案向處罰機關告知違規駕駛人
    資料，卻未遵期到案及於期限內告知真正違規人資料，即難認定其就右揭違規事
    實之發生或舉發，有何過咎可言，揆諸前開說明及解釋，自不應予以處罰；綜上
    本件異議為有理由，爰撤銷原處分，併為受處分人不罰之諭知，以昭審慎。
據上論結，應依道路交通案件處理辦法第二十條，裁定如主文。
中      華      民      國     九十     年      九      月      十三    日
                                    臺灣板橋地方法院交通法庭
                                        法  官  劉  大  衛
右正本證明與原本無異。
如不服本裁定，應於裁定送達後五日內向本院提出抗告狀。
                                        書記官  蕭  興  南
中      華      民      國      九十    年      九      月     二十    日


司法院資訊處製作；財團法人民間司法改革基金會備份。
